臺灣基隆地方法院刑事判決　　　　　　　　　　　　　　九十三年度易字第五號
　　公　訴　人　臺灣基隆地方法院檢察署檢察官
　　被　　　告　甲○○
右列被告因違反毒品危害防制條例案件，經檢察官提起公訴（九十三年度偵字第二三
一號），本院判決如左：
    主      文
甲○○持有第一級毒品，累犯，處有期徒刑肆月，如易科罰金，以參佰元折算壹日。
扣案之海洛因淨重零點零捌公克，沒收銷燬之。
    事      實
一、甲○○前因違反麻醉藥品管理條例案件，經臺灣高等法院以八十一年度上訴字第
    三二０六號判處有期徒刑六年確定，於民國八十一年十月十五日入監執行，八十
    三年十一月十五日假釋出監；乃甲○○於假釋期間，又因違反麻醉藥品管理條例
    案件，經臺灣高等法院以八十五年度上易字第九九八號判處有期徒刑七月確定，
    於八十六年五月三十日再度入監執行，前揭假釋並經撤銷，接續執行其殘刑三年
    二月十五日，嗣則於八十九年一月五日再度假釋出監；詎甲○○於上開假釋期間
    ，復因施用毒品經法院裁定觀察勒戒、強制戒治案件，而經撤銷假釋，於九十年
    五月八日復行入監執行殘刑一年十月二日，於九十二年一月三十一日縮刑期滿執
    行完畢。
二、甲○○明知海洛因為毒品危害防制條例所列管之第一級毒品，不得擅自持有，竟
    仍於九十三年一月七日下午四時三十分許，在基隆市○○區○○街一二四巷四十
    二號其住處，無故持有第一級毒品海洛因淨重０．０八公克（包裝重０．三三公
    克），為警依法執行搜索時當場查獲，並扣得海洛因淨重０．０八公克（包裝重
    ０．三三公克）。
三、案經內政部警政署基隆港務警察局移送臺灣基隆地方法院檢察署檢察官偵查起訴
    。
    理      由
一、訊之被告甲○○固不否認員警確係於九十三年一月七日下午四時三十分許，當場
    在伊之上開住處，查扣得海洛因淨重０．０八公克之事實，惟矢口否認有何持有
    第一級毒品海洛因之犯行，辯稱：上開海洛因淨重０．０八公克，係姓名年籍不
    詳綽號「阿展」（臺語；音譯）之成年友人遺落在伊之上開住處云云。經查：扣
    案之白粉，淨重０．０八公克（包裝重０．三三公克），確屬毒品危害防制條例
    所明定列管之第一級毒品海洛因之事實，有法務部調查局九十三年二月十日調科
    壹字第三二０００一九一五號鑑定通知書正本乙紙在卷可考；而上開扣案之第一
    級毒品海洛因淨重０．０八公克，確係在被告支配管領之範圍（被告之前揭住處
    ）為警查獲之事實，則據被告坦認無誤，且有內政部警察署基隆港務警察局搜索
    扣押筆錄在卷可憑。被告雖迭以上開海洛因係他人所有而掉落在其住處云云置辯
    ，然查，被告就「阿展」其人，並無從提出可資識別之年籍特徵等資料以供本院
    傳訊調查，由此情節以觀，被告所稱之「阿展」，究否確有其人，抑係被告虛擬
    杜撰，已屬大有可疑，而足以啟人疑竇；再參之被告於偵查中，係辯稱：「阿展
    」（偵查筆錄中係以「阿甸」記載）離開伊住處後，伊在家裡地板上拾獲乙小包
    東西，但伊既無打開查看之舉措，亦不知其內容物為何，嗣伊準備將之丟棄在外
    面水溝內之際，員警即已抵達伊住處執行搜索云云（詳見九十三年度偵字第二三
    一號偵查卷宗第三十五頁背面）。惟倘上開扣案之海洛因確係「阿展」遺落在被
    告住處，且被告對該內容物確實一無所知，則被告何以會有「準備將之丟棄在外
    面水溝內」之舉措？由此對照被告無從舉出「阿展」其人以供本院查考及上開海
    洛因確係在被告支配管領之範圍內為警查獲等情節以觀，顯見被告所稱扣案海洛
    因係「阿展」遺落云云，要屬飾卸之詞，不足採信。綜上所陳，本件事證明確，
    被告持有第一級毒品海洛因之犯行，洵堪認定。
二、法律之適用及刑之酌科、加減：
  (一)查毒品危害防制條例業經於九十二年七月九日修正公布，依修正公布後同條例第
    三十六條規定，應自九十三年一月九日起開始施行，準此，修正前毒品危害防制
    條例業已於九十三年一月九日失其效力；茲本案被告行為（九十三年一月七日）
    後，毒品危害防制條例雖已於九十三年一月九日修正施行，然修正後毒品危害防
    制條例第十一條第一項之規定，較之修正前毒品危害防制條例第十一條第一項之
    規定而言，其構成要件及刑度俱未發生變動，從而，本案適用修正後毒品危害防
    制條例第十一條第一項規定之結果，並未發生對被告更為不利之情形，準此，本
    案被告持有毒品之犯行（本案被告持有第一級毒品之數量，尚未達修正後毒品危
    害防制條例第十一條第四項應加重其刑至二分之一之標準），依刑法第二條第一
    項前段之規定（茲本件並非施用毒品之案件，是自無毒品危害防制條例第三十五
    條規定之適用），自應適用修正後毒品危害防制條例第十一條第一項規定為被告
    論罪科刑之依據，合先敘明。
  (二)查海洛因係毒品危害防制條例所定之第一級毒品，此為該條例第二條第二項第一
    款、第二款所明定；核被告持有海洛因淨重０．０八公克，係犯修正後毒品危害
    防制條例第十一條第一項之罪。被告曾有如前所述之犯罪科刑及刑之執行情形，
    此有臺灣高等法院被告全國前案紀錄表在卷可按，其於有期徒刑執行完畢後，五
    年以內再犯本件最重本刑有期徒刑以上之罪，為累犯，應依刑法第四十七條之規
    定，加重其刑。本院審酌海洛因藥物對於人體會產生精神依賴作用，濫行施用之
    結果可能導致大腦病變及精神異常，係屬足以危害個人健康及社會安全之管制藥
    品，乃被告竟仍濫行持有毒品，惟慮及被告持有第一級毒品之數量尚屬輕微等一
    切情狀，量處如主文所示之刑，以示懲儆，併諭知易科罰金之折算標準。
  (三)扣案之白粉，淨重０．０八公克（包裝重０．三三公克），確屬毒品危害防制條
    例明定列管之第一級毒品海洛因之事實，已經本院認定詳如前述，應依修正後毒
    品危害防制條例第十八條第一項前段之規定，宣告沒收併銷燬之。
據上論斷，應依刑事訴訟法第二百九十九條第一項，修正後毒品危害防制條例第十一
條第一項、第十八條第一項前段，刑法第十一條前段、第二條第一項前段、第四十七
條、第四十一條第一項前段，罰金罰鍰提高標準條例第二條，判決如主文。
本案經檢察官張長樹到庭執行職務。
中      華      民      國      九十三      年      三      月  三十一  日
                                臺灣基隆地方法院刑事第四庭
                                    審判長  法    官  陳 志 祥
                                            法    官  王 福 康
                                            法    官  王 慧 惠
右正本證明與原本無異。
對於本件判決如有不服，應於收受送達後十日內，向本院提出上訴書狀，上訴於臺灣
高等法院，並按他造當事人之人數附具繕本。
                                            書 記 官  吳 麗 雲
中      華      民      國      九十三      年      三      月  三十一  日
附錄論罪法條：
毒品危害防制條例第十一條第一項：
持有第一級毒品者，處三年以下有期徒刑、拘役或新臺幣五萬元以下罰金。
